【裁判字號】    96,訴,2045
【裁判日期】    970116
【裁判案由】    強盜
【裁判全文】
臺灣臺北地方法院刑事裁定              96年度訴字第2045號
公  訴  人  臺灣臺北地方法院檢察署檢察官
聲  請  人
即  被  告  甲  ○
                    （現於臺灣臺北看守所羈押中）
選任辯護人  翁祖立律師
上列聲請人即被告因本院96年度訴字第2045號強盜案件，不服本
院受命法官於民國96年12月28日所為關於羈押之處分，聲請撤銷
羈押，本院裁定如下：
    主  文
聲請駁回。
    理  由
一、本件聲請意旨略以：聲請人即被告因強盜案件，經本院受命
    法官以聲請人經訊問後，認涉犯刑法第330 條第1 項之加重
    強盜罪，嫌疑重大，所犯為死刑、無期徒刑或最輕本刑為5
    年以上有期徒刑之罪，非予羈押，顯難進行審判或執行，有
    羈押之必要，而於96年12月28日移審庭當庭諭知將聲請人羈
    押在案。惟本件證人林高滿於警詢時所為之指述與事實完全
    不符，且聲請人因受本件羈押而無法通信或連絡採證，限制
    聲請人之制衡能力，違反立法精神及人權人道。另聲請人曾
    於民國96年12月9 日上午偕同警方查辦美諜及日諜案，並於
    當日向110 縣警勤務中心報案，該中心、新店分局及巡查隊
    、警備隊均知悉臺北縣政府警察局新店分局雙城派出所所長
    李進來曾誣陷聲請人，聲請人曾公開罵李進來瀆職，並向司
    法行政部控告李進來玩法弄法、陷害聲請人，爰聲請撤銷（
    聲請人誤載為抗告）上開羈押處分云云。
二、按「對於審判長、受命法官、受託法官或檢察官所為下列處
    分有不服者，受處分人得聲請所屬法院撤銷或變更之。一、
    關於羈押、具保、責付、限制住居、搜索、扣押或扣押物發
    還、因鑑定將被告送入醫院或其他處所之處分及第105 條第
    3 項、第4 項所為之禁止或扣押之處分。」「第409 條至第
    414 條之規定，於本條準用之。」「依本編規定得提起抗告
    ，而誤為撤銷或變更之聲請者，視為已提抗告；其得為撤銷
    或變更之聲請而誤為抗告者，視為已有聲請。」刑事訴訟法
    第416 條第1 項第1 款、第4 項、第418 條第2 項定有明文
    。又「抗告法院認為抗告無理由者，應以裁定駁回之。」同
    法第412 條亦有明文。經查，本件聲請人即被告甲○係對本
    院受命法官所為前揭羈押聲請人之處分聲明不服，而聲請撤
    銷，依上開說明，自係對受命法官所為之羈押處分聲明不服
    ，被告之抗告狀雖誤戴為抗告，仍應視為已有撤銷之聲請，
    ，而應由本院合議庭裁定處理，合先敘明。
三、次按「被告經法官訊問後，認為犯罪嫌疑重大，而有左列情
    形之一，非予羈押，顯難進行追訴、審判或執行者，得羈押
    之︰一、逃亡或有事實足認為有逃亡之虞者。二、有事實足
    認為有湮滅、偽造、變造證據或勾串共犯或證人之虞者。三
    、所犯為死刑、無期徒刑或最輕本刑為5 年以上有期徒刑之
    罪者。」「第1 項各款所依據之事實，應告知被告及其辯護
    人，並記載於筆錄。」刑事訴訟法第101 條第1 項、第3 項
    定有明文。且按法院（含受命法官，下同）對被告執行之羈
    押，本質上係為使訴訟程序得以順利進行，或為保全證據或
    為保全對被告刑罰之執行之目的，而對被告所實施之剝奪人
    身自由之強制處分。而刑事被告經法官訊問後，認為犯罪嫌
    疑重大，而有刑事訴訟法第101 條第1 項各款所列情形之一
    ，非予羈押，顯難進行審判或執行者，得羈押之，為刑事訴
    訟法第101 條第1 項所明定。是法院審查是否羈押被告時，
    即應審查（一）被告犯罪嫌疑是否重大；（二）是否有刑事
    訴訟法第101 條第1 項各款所列之情事；（三）有事實足認
    非予羈押，顯難進行審判或執行等要件，並依卷內具體客觀
    事證予以斟酌後，決定是否有羈押之「正當原因」及「必要
    性」。又被告有無羈押之必要，法院自得按照訴訟進行程度
    ，就具體個案情節予以斟酌決定（最高法院29年抗字第57號
    判例參照）；如就客觀情事觀察，法院之羈押裁定或受命法
    官之羈押處分並無明顯違反憲法比例原則，即難謂違法或不
    當。而所謂「犯罪嫌疑重大」，係指有具體事由，足以令人
    相信被告甚有可能涉嫌其被控之犯罪為已足，關於羈押之要
    件，亦不適用嚴格證明法則，而得以自由證明為之，此與認
    定犯罪事實所憑證據，須達無合理懷疑程度者迥異，亦即被
    告是否確實成立犯罪，實屬將來法院審理之實體判斷問題，
    與是否羈押被告並無必然關聯。
四、經查：
（一）本件聲請人涉犯刑法第330 條第1 項之加重強盜罪，經臺
      灣臺北地方法院檢察署檢察官於偵查中向本院聲請羈押獲
      准，嗣經該署檢察官以96年度偵字第25791 號起訴書提起
      公訴，於96年12月28日將聲請人隨案解送到院，經本院受
      命法官訊問後，認聲請人所涉上開加重強盜罪，業經證人
      林高滿、王鍾純珠於警詢時分別指證在卷，並有聲請人自
      承其攜帶至本件現場之瑞士刀1 把扣案，及該瑞士刀、遭
      被告取走之現金新臺幣866 元照片各1 張、搜索扣押筆錄
      、扣押物品目錄表、贓物認領保管單各1 件等證物在卷可
      證，足認聲請人本件犯罪嫌疑重大，所犯為死刑、無期徒
      刑或最輕本刑為5 年以上有期徒刑之罪，並審酌聲請人犯
      罪後即逃離現場，嗣始經警據報逮捕到案，於到案後並矢
      口否認涉有本件加重強盜犯行（其於本件97年1 月9 日準
      備程序期日，仍否認本件犯行），再參聲請人選任辯護人
      於上開準備程序期日所述及其所提答辯狀所載，聲請人自
      65年間起，即因罹患精神疾病而持續至臺北市立療養院（
      現為臺北市立聯合醫院松德院區）就醫，並曾住院5 次，
      必須長期服藥控制等情，亦足佐證非羈押聲請人，則本件
      審判或執行顯難進行，尚難以具保等手段替代，而有羈押
      之必要性。是受命法官依刑事訴訟法第101 條第1 項第3
      款之規定，當庭諭知羈押聲請人，並將所依據之上開事實
      ，當庭告知聲請人及其選任辯護人及記載於筆錄，而自96
      年12月28日起予以執行羈押在案（見本院卷第5 至8 頁）
      ，經核並無違誤。
（二）至於聲請人前開「抗告狀」所載聲請撤銷本件羈押處分之
      理由，除其中林高滿之指述是否與事實相符，尚待審理確
      認，且正係本件羈押聲請人所審酌要件之一外；關於聲請
      人所指其曾於96年12月9 日上午偕同警方查辦美諜及日諜
      案，並於當日向110 縣警勤務中心報案，該中心、新店分
      局及巡查隊、警備隊均知悉臺北縣政府警察局新店分局雙
      城派出所所長李進來曾誣陷聲請人，聲請人曾公開罵李進
      來瀆職，並向司法行政部控告李進來玩法弄法、陷害聲請
      人等情，核均與本件羈押聲請人之要件審核無關；另本件
      聲請人並未禁見，且其已選任辯護人，並無其所指無法通
      信、連絡採證或限制其制衡能力之情，又本件係經審核上
      開羈押要件後，依法羈押聲請人，俾利審判程序之進行及
      執行，自無聲請人所指違反立法精神或人權人道之情形。
（三）綜上所述，本院斟酌後，仍認聲請人涉犯加重強盜罪嫌，
      其犯罪嫌疑重大，且所涉犯係最輕本刑5 年以上有期徒刑
      之重罪，有羈押之必要，而應予羈押。聲請人以前詞為據
      ，聲請撤銷本件受命法官所為之羈押處分，並無理由，應
      駁回其聲請。
五、依刑事訴訟法第416 條第1 項第1 款、第4 項、第412 條，
    裁定如主文。
中    華    民    國    97    年    1     月    16    日
                  刑事第十一庭  審判長法  官  劉方慈
                                      法  官  林庚棟
                                      法  官  陳勇松
上開正本證明與原本無異。
不得抗告。
                                      書記官  馬正道
中    華    民    國    97    年    1     月    21    日


司法院資訊處製作；財團法人民間司法改革基金會備份。
